【裁判字號】    98,交聲,1157
【裁判日期】    980907
【裁判案由】    違反道路交通管理處罰條例聲明異議
【裁判全文】
臺灣桃園地方法院交通事件裁定        98年度交聲字第1157號
原處分機關  交通部公路總局新竹區監理所桃園監理站
異  議  人
即受處分人  甲○○
                      加蓋）.
代  理  人  陳文正律師
上列異議人因違反道路交通管理處罰條例案件，不服交通部公路
總局新竹區監理所桃園監理站中華民國97年10月29日桃監裁罰字
第裁52-5267A4017號違反道路交通管理事件裁決書所為之處分，
聲明異議，本院裁定如下：
    主  文
異議駁回。
    理  由
一、異議意旨略以：異議人即受處分人甲○○前因駕駛營業遊覽
    大客車，在6個月內，駕照違規記點共達6點以上，經原處分
    機關交通部公路總局新竹區監理所桃園監理站於民國97年10
    月29日以桃監裁罰字第裁52-5267A4017號違反道路交通管理
    事件裁決書，裁處：(一)吊扣駕駛執照1 個月，並應接受道路
    交通安全講習，駕駛執照限於97年11月26日前繳送；(二)上開
    駕駛執照逾期不繳送者，1.自97年11月29日起易處吊扣駕駛
    執照2 個月，2.97年12月13日前未繳送駕駛執照者，自97年
    12月14日起易處吊銷，並逕行註銷駕駛執照，3.駕駛執照吊
    （註）銷後，自97年12月14日起1 年內不得重新考領駕駛執
    照在案。惟異議人早於96年7 月間搬離「桃園縣桃園市○○
    路542之2號4 樓」原住所地，而遷移至「臺北縣永和市○○
    路50巷19弄5 樓頂」現居地，確實未收受本件裁決書，要非
    故意不接受裁罰，而逕行註銷駕駛執照。雖異議人曾於97年
    5 月10日、97年10月18日闖越紅燈之舉發違反道路交通管理
    事件通知書上記載之住址仍為「桃園縣桃園市○○路542之2
    號4 樓」，然實係因駕駛遊覽車，有時間上限制，無暇兼顧
    住址之問題，亦不敢向舉發員警爭執地址有誤，且異議人係
    賴以為業，因之喪失繼續駕駛營業遊覽大客車之權利，而與
    所欲達成目的之利益顯失均衡，屬違法之處分。至異議人原
    住所地之大樓駐衛警並非異議人之同居人或受僱人，該裁決
    書於97年11月4 日經駐衛警退回郵政機關後，直至異議人於
    98年5 月間向郵局領回該裁決書始獲悉此節，其送達程序自
    有瑕疵，應予撤銷。為此，爰依法聲明異議，請求撤銷原處
    分。
二、按受處分人，不服道路交通管理處罰條例第8 條主管機關所
    為之處罰，得於接到裁決書之翌日起20日內，向管轄地方法
    院聲明異議，同條例第87條第1 項定有明文。次按依前開規
    定聲明異議之期間，自裁決送達之翌日起算，並得依法扣除
    在途期間及聲請回復原狀；交通法庭認聲明異議不合法律上
    之程式或其異議權已經喪失者，應以裁定駁回之，但其不合
    法律上之程式可補正者，應先定期命為補正，逾期不補正者
    ，即予駁回，道路交通案件處理辦法第12條、第18條訂有明
    文。另按送達由行政機關自行或交由郵政機關送達；送達，
    於應受送達人之住居所、事務所或營業所為之；於應送達處
    所不獲會晤應受送達人時，得將文書付與有辨別事理能力之
    同居人、受僱人或應送達處所之接收郵件人員，此為行政程
    序法第68條、第72條第1項前段、第73條第1項所明定。復按
    處理違反道路交通管理事件，有關文書送達之程序，依行政
    程序法之規定，違反道路交通管理事件統一裁罰基準及處理
    細則第5條亦訂有明文。
三、經查：
  (一)原處分機關認異議人於97年5 月10日、同年10月18日，分別
    在臺北市中山區○○○路與錦州街口、臺東縣成功鎮○○路
    與中山路口，有闖越紅燈之違規行為，各記違規點數3 點，
    合計6點，核屬汽車駕駛人在6 個月內，違規記點共達6點以
    上情事，爰於97年10月29日以桃監裁罰字第裁52-5267A4017
    號違反道路交通管理事件裁決書，依道路交通管理處罰條例
    第63條第3項前段、第24條第1項第5 款規定，裁處吊扣其駕
    駛執照1 個月，並應接受道路交通安全講習，且駕駛執照限
    於97年11月26日前繳送；復依同條例第65條第1項第2款、第
    67條第3 項規定，諭知駕駛執照逾期不繳送，自97年11月29
    日起易處吊扣駕駛執照2 個月，如97年12月13日前未繳送駕
    駛執照者，自97年12月14日起易處吊銷，並逕行註銷駕駛執
    照，若駕駛執照註銷後，自97年12月14日起1 年內不得重新
    考領駕駛執照，嗣前開裁決書經以郵務送達，因未晤異議人
    或有辨別事理能力之同居人、受僱人，遂於97年10月31日交
    付予應送達處所亦即其住所地之「桃園縣桃園市○○路 542
    之2號4樓」，所屬「冠倫大國社區管委會警衛中心」之接收
    郵件人員等情，有各該次舉發違規通知書、裁決書、送達證
    書、違規查詢報表等在卷可稽（見本院卷第15頁至第17頁、
    第36頁至第39頁），堪以認定。準此，異議人若不服上揭處
    罰，自應於前開裁決書送達之翌日起20日內，亦即應於97年
    11月20日以前，向管轄法院聲明異議，然異議人卻遲至98年
    5月5日始具以書狀向本院聲明異議，此亦有聲明異議狀上之
    原處分機關收狀戳章可參，足徵異議人之聲明異議顯已逾越
    前開聲明異議之20日不變期間，而屬不可補正之事項，其異
    議權業已喪失，自不得遽以提起本件聲明異議。
  (二)再者，參酌異議人前於97年5 月10日、同年10月18日，為警
    當場舉發發闖越紅燈之違規行為該時，在舉發通知書上均載
    明住址為「桃園縣桃園市○○路542之2號4 樓」，復經異議
    人現場無異議而簽收在案，此有前開舉發通知書2 紙附卷足
    憑（見本院卷第36頁至第37頁），互核其戶籍設立地，早於
    93年9月30日已登記為「桃園縣桃園市○○路542之2號4樓」
    ，直至98年6月9日始逕為變更登記為「桃園縣桃園市○○○
    街123 號（桃園市戶政事務所）」，嗣於98年7月7日再變更
    登記為「嘉義縣朴子市○○路○段815號」乙節，此亦有異議
    人之全戶戶籍資料查詢結果表在卷可參（見本院卷第44頁至
    第45頁、第201頁至第202頁），顯然異議人於97年5 月10日
    、同年10月18日違規當時，迄至98年6月9日時止，不僅有當
    場簽收舉發違規通知書，對地址之記載事項不爭執情事，更
    將戶籍設立登記在「桃園縣桃園市○○路542之2號4 樓」，
    足見上址於該段期間仍為異議人所認之住所地，原處分機關
    基此將前開裁決書送達該處自屬有據，當生合法送達之效力
    ，要難諉以駕駛營業遊覽大客車為由，無暇他顧致疏漏有關
    住址之記載。況且，原處分機關乃將前開裁決書交由郵政機
    關以為送達，於97年10月31日送達前開裁決書之時，異議人
    所在「桃園縣桃園市○○路542之2號4 樓」，為公寓大廈，
    設有「冠倫大國社區管委會警衛中心」負責接受住戶郵件乙
    節，有冠倫大國社區管理委員會98年7月8日冠14函字第0980
    014003號、98年7 月23日冠14函字第0980014004號函暨後附
    掛號函件簽收紀錄等附卷足證（見本院卷第48頁至第52頁、
    第60頁至第173 頁），核與處理違反道路交通管理事件，有
    關文書送達之程序，依行政程序法之規定意旨相符，當可認
    「冠倫大國社區管委會警衛中心」為異議人應送達處所之接
    收郵件人員，即得生合法送達之效力。是以，異議人於本件
    裁處當時，住所地確為「桃園縣桃園市○○路542之2號4 樓
    」，原處分機關經以郵務機關送達，因不獲會晤應異議人，
    遂於97年10月31日將前開裁決書交付與「冠倫大國社區管委
    會警衛中心」之接收郵件人員，所為送達程序合於法律規定
    ，當已足生合法送達之效力，益徵異議人於98年5月5日提起
    本件聲明異議，顯已逾法定異議期間，其異議權業已喪失無
    訛。
  (三)雖然，異議人及其代理人執以前詞為據，認異議人早於96年
    7月間已將其「桃園縣桃園市○○路542之2號4樓」原住所地
    ，遷移至「臺北縣永和市○○路50巷19弄5 樓頂」現居地，
    又「冠倫大國社區管委會警衛中心」並非其受僱人，無權代
    為收受前開裁決書云云。然查，異議人就此部分之異議權業
    已喪失乙節，業如前述，雖證人即址設「桃園縣桃園市○○
    路542之2號4 樓」房屋所有人丙○於本院調查時證稱：異議
    人於94年11月30日至96年10月2 日間向其租賃該址房屋，俟
    租期屆滿有詢問是否續約，嗣異議人於97年2 月農曆年前有
    表示已搬回高雄，且屋內物品業已搬走，因認異議人已不承
    租該址等語；又證人即址設「臺北縣永和市○○路50巷19弄
    5 樓」房屋所有人乙○○於本院調查時結稱：該址原為許進
    豐與顧德花所承租，中途更換為異議人住居，約於96年間開
    始承租迄今，但未將戶籍遷移至該址等語；另證人即來福起
    重行實際負責人黃得國於本院調查時證稱：伊係於96年7 月
    間受異議人委託，自「桃園縣桃園市○○路542之2號4 樓」
    搬至「臺北縣永和市○○路50巷19弄5 樓頂」等語（見本院
    卷第182頁至第183頁），似認異議人於96年7 月間，抑或至
    遲於97年2月間已不再繼續住居「桃園縣桃園市○○路542之
    2號4樓」，有廢止該址住所之意思。惟而，異議人於本件裁
    決處分時，確實以「桃園縣桃園市○○路542之2號4 樓」為
    其住所地乙節，亦經本院認定綦詳，復勾稽冠倫大國社區管
    理委員函附之掛號函件簽收紀錄，異議人於98年4 月22日、
    同年月30日、同年5 月19日尚且有簽收掛號郵件之情（見本
    院卷第171頁至第173頁），要非其確已廢止該處住所，是至
    多僅得認異議人係以「臺北縣永和市○○路50巷19弄5 樓頂
    」充作其居所，亟不因「冠倫大國社區管委會警衛中心」於
    該段期間收受前開裁決書及其他掛號函件後，以逾期或查無
    此人為由退回郵務機關而影響其送達之效力。基上，異議人
    辯稱其於97年10月31日未收受前開裁決書，直至98年5 月間
    始收受而獲悉裁決處分內容云云，要屬無據，不足以取。
  (四)復且，裁決書之送達，旨在通知受送達人其違規事實及處罰
    ，而本件異議人經送達前開裁決書後，未按時繳交罰鍰或依
    法申訴，換言之，前開裁決書送達早已達成預定之通知效果
    ，對異議人所謂之救濟權已有相當保障，並無任何侵害可言
    ，僅其對此輕率以對甚或置之不理而已，自難期異議人嗣於
    收受吊扣駕照甚至吊銷駕照處分書之送達時，能逕行繳送駕
    照而予執行裁罰。此外，一旦監理機關做成易處吊扣駕照甚
    至易處吊銷駕照等處分時，該處分現時對外生效，根本無法
    再繳納罰鍰結案，由事實面而言，除非前開處分之作成過程
    有所瑕疵（例如異議人確已繳納罰鍰，或在限期前做成處分
    等），否則僅餘繳送駕照一途，殊難想像異議人得再從實體
    上抗辯其有無違規事由，且上述易處吊銷、吊扣駕照處分之
    可能瑕疵，亦非無救濟方法（行政程序法第117 條規定參照
    ），相較於監理機關為此需分次裁決所付出之公益成本而言
    ，此種保護方式未免過厚，是異議人自不得認原處分機關逕
    行註銷駕駛執照之處分，有違法或不當侵害其權益情事，亦
    不因其嗣後有無繳送駕駛執照，認得以將原逕行註銷處分撤
    銷。執此，異議人於收受前開裁決書後，未於97年11月26日
    期限以前繳送應吊扣1 個月之駕駛執照，致使原處分機關依
    道路交通管理處罰條例第65條第1項第2款、第67條第3 項規
    定，自97年11月29日起易處吊扣駕駛執照2 個月，且因異議
    人亦未於97年12月13日以前繳送駕駛執照，爰自97年12月14
    日起易處吊銷，並逕行註銷駕駛執照，復自97年12月14日起
    1 年內不得重新考領駕駛執照，乃源自異議人己身未遵期限
    繳送應吊扣之駕駛執照所致，原處分機關併同於97年10月29
    日桃監裁罰字第裁52-5267A4017號違反道路交通管理事件裁
    決書，諭知上揭處分內容，核無不合，是難謂前開裁決內容
    有違法、不當之情事存在。是以，異議人質疑前開裁決書併
    予諭知易處吊扣、吊銷，並逕行註銷駕駛執照之處分，核屬
    違法、不當云云，亦屬無據，委不可採。
  (五)基上，原裁決書早於97年10月31日已合法送達與異議人，但
    異議人未於法定期間內聲明異議，迨於98年5月5日方提出聲
    明異議，其異議權業已喪失，自不合法；且異議人所辯各節
    ，均無礙於本件合法送達之事實認定，當無由認其仍得適法
    提起本件聲明異議。
四、綜上所述，異議人本件聲明異議，因其異議權已經喪失，於
    法不合，且屬不可補正之事項，其異議自屬不合法，應予駁
    回。
據上論斷，應依道路交通管理處罰條例第87條第2 項，道路交通
案件處理辦法第18條前段，裁定如主文。
中    華    民    國    98    年    9     月    7     日
                  交通法庭      法  官  黃翊哲
以上正本證明與原本無異。
如不服本裁定，應於裁定送達後5 日內，以書狀敘述理由（須附
繕本），向本院提出抗告。
                                書記官  劉霜潔
中    華    民    國    98    年    9     月    7     日


司法院資訊處製作；財團法人民間司法改革基金會備份。
